【裁判字號】    98,訴,1114
【裁判日期】    981030
【裁判案由】    清償債務等
【裁判全文】
臺灣板橋地方法院民事判決              98年度訴字第1114號
原      告  丙○○
訴訟代理人  廖穎愷律師
被      告  甲○○
訴訟代理人  王  上律師
上列當事人間請求清償債務等事件，經本院於民國98年10月8 日
言詞辯論終結，判決如下：
    主    文
原告之訴及假執行之聲請均駁回。
訴訟費用由原告負擔。
    事實及理由
一、原告起訴主張：
  (一)被告於民國96年4 月間向訴外人乙○○購買「幹細胞物品及
    中藥」，金額為新臺幣（下同）312,720 元並未給付，嗣乙
    ○○將前揭債權讓與原告，故爰依債權讓與及買賣契約之法
    律關係請求被告應給付上開買賣價金。
  (二)另被告曾向原告借得270 餘萬元，並約定於96年6 月5 日支
    付20萬元之利息，被告並開立附表所示本票一紙為憑（下稱
    系爭本票），然被告迄今並未給付20萬元利息，爰依消費借
    貸之法律關係請求被告應給付原告上開借款利息。
  (三)是以，原告對於被告既有上開債權，經多次向被告催討未果
    ，爰依前揭法律關係提起本件訴訟，並聲明被告應給付原告
    512,720 元（312,720+200,000=512,720 ），及自起訴狀繕
    本送達被告翌日即98年4 月5 日起至清償日止，按年息5 ％
    計算之法定遲延利息；願供擔保，請准宣告假執行。
二、被告則以：
   (一)否認於96年4 月間向乙○○購買「幹細胞物品及中藥」，
     而是乙○○曾經透過原告來向被告借支票，面額為56萬元
     （發票人為風範建設股份有限公司，下稱風範公司），原
     告表示準備購買一千支幹細胞要轉賣，伊曾使用過部分幹
     細胞，但均已付清款項。另外伊確實曾陸續向原告借款周
     轉，其金額共計140 萬元，然原告卻要求被告應開立面額
     276 萬本票供擔保上開債權，因原告要求之年利率高達10
     8 ％，伊礙於公司資金之周轉而同意高額之利率。原告已
     經從被告所投資之大亟建設股份有限公司（下稱大亟公司
     ）處，取得276 萬元之價金而獲清償，被告並未積欠原告
     任何款項。
   (二)原告所提出之系爭本票，僅發票人之簽名、住址二欄位確
     實為伊所寫，但有關票面金額（即國字大寫及阿拉伯數字
     ）及發票日之記載則非伊所寫。況且，伊積欠原告之債務
     業已清償完畢，且已付清高額之利息，並無同意再給付20
     萬元之利息予原告等語置辯，並聲明如主文第1 項所示；
     如受不利益之判決，願供擔保請准宣告免為假執行。
三、兩造所不爭執之事項：
  (一)兩造間曾有消費借貸關係，被告曾開立面額276 萬元之本票
    供擔保清償債務之用，而原告並已從被告所投資之大亟公司
    處，取得276 萬元之價金，原告迄今並未交還上開面額276
    萬元之本票予被告。
  (二)系爭本票僅發票人之簽名、住址二欄位確實為被告所寫，但
    有關票面金額（即國字大寫及阿拉伯數字）及發票日之記載
    則非被告所寫，而係原告自行填寫。
四、本件之爭點厥為被告是否向乙○○購買「幹細胞物品及中藥
    」，金額為312,720 元未給付？被告是否積欠原告20萬元之
    利息？茲分述如下：
  (一)按當事人主張有利於己之事實者，就其事實有舉證之責任，
    民事訴訟法第277 條本文定有明文。又買賣契約之成立需契
    約當事人間對於買賣之標的物、價金有合意，契約使得成立
    。是以，原告起訴主張被告與乙○○有「幹細胞物品及中藥
    」買賣契約，被告尚積欠乙○○312,720 元未給付，而原告
    受讓該債權等情，既為被告所否認，參酌上開說明，自應由
    原告負舉證責任。
  (二)查證人丁○○雖到院證稱：當貨物送到時，被告會要求伊去
    點貨，伊並擔任公司會計，並未馬上開立票據支付貨款，而
    是乙○○事後到公司來請款時，伊才開支票給他等語以觀，
    並提出其私人的記帳簿為證（見本院卷第58頁背面-59 頁言
    辯筆錄，記帳簿則附於本院卷之證物袋內），惟上開證詞並
    無法證明被告是否向乙○○購買「幹細胞物品及中藥」，縱
    然證人丁○○曾開立支票予乙○○屬實，惟開立支票之原因
    甚多，尚難據此逕認買賣契約關係存在。又原告亦自陳乙○
    ○與被告間之前揭買賣契約並無任何書面或被告簽收物品之
    證據可提供本院審酌（見本院卷第84頁），故原告主張被告
    與乙○○有「幹細胞物品及中藥」買賣契約，被告尚積欠乙
    ○○312,720 元未給付，並不足取。
  (三)按本票應記載一定之金額及發票年、月、日，票據法第120
    條第1 項第2 、6 款定有明文。又票據法第11條第1 項規定
    ：欠缺本法所規定票據上應記載事項之一者，其票據無效。
    但本法別有規定者，不在此限。查系爭本票僅發票人之簽名
    、住址二欄位確實為被告所寫，但有關票面金額（即國字大
    寫及阿拉伯數字）及發票日之記載則非被告所寫，而係原告
    自行填寫等事實，為兩造所不爭執，已如前述。若果兩造間
    確實有對債務結算，被告並同意給付原告20萬元之利息而開
    立系爭本票供清償之擔保，被告在已填妥發票人及住所地後
    ，衡情應該會一併將支票所要求之記載事項完成。再者，被
    告又否認有授權原告填寫系爭本票之金額及發票日期，而原
    告又無法提出積極證據證明有獲得被告之授權填寫，或兩造
    間確實有20萬元利息之約定，故原告上開行為似有偽造有價
    證券之嫌，原告僅憑系爭本票主張對被告有20萬元之利息債
    權請求，亦不足採。
五、綜上所述，原告迄今並無法舉證證明被告曾向乙○○購買「
    幹細胞物品及中藥」，金額為312,720 元未給付及被告積欠
    原告20萬元之利息。是以，原告依據債權讓與、買賣契約及
    消費借貸之法律關係提起本件訴訟，並請求被告應給付原告
    512,720 元，及自起訴狀繕本送達被告翌日即98年4 月5 日
    起至清償日止，按年息5 ％計算之法定遲延利息，為無理由
    ，應予駁回。
六、原告之訴既經駁回，則其假執行之聲請，已失所附麗，應一
    併駁回。
七、原告雖聲請傳訊證人乙○○到院，惟原告已自陳乙○○與被
    告間之前揭買賣契約並無任何書面或被告簽收物品之證據可
    提供本院審酌下，本院認為本件之事實已臻明確，自無傳訊
    之必要，附此敘明。
八、訴訟費用負擔之依據：民事訴訟法第78條。
中    華    民    國    98    年    10    月    30    日
                  民事第二庭    法  官  吳振富
以上正本係照原本作成
如對本判決上訴，須於判決送達後20日內向本院提出上訴狀
中    華    民    國    98    年    10    月    30    日
                                書記官  李宏明


司法院資訊處製作；財團法人民間司法改革基金會備份。
